臺灣新竹地方法院民事簡易判決
111年度竹北簡字第347號
原      告  林鈺靜  

被      告  林傳偉  

上列當事人間請求損害賠償事件，經原告提起刑事附帶民事訴訟
，由本院刑事庭裁定移送前來（111年度竹簡附民字第4號），本
院於民國111年8月18日辯論終結，判決如下：
    主  文
一、被告應給付原告新臺幣貳拾萬元，及自民國一百一十一年一
    月二十五日起至清償日止，按年息百分之五計算之利息。
二、原告其餘之訴駁回。　　
三、本判決第一項得假執行。
四、原告其餘假執行之聲請駁回。
    事實及理由
壹、程序方面
    本件原告經合法通知，未於言詞辯論期日到場，核無民事訴
    訟法第386條各款所列情形，爰依同法第433條之3之規定，
    依職權由被告一造辯論而為判決。
貳、實體方面
一、原告以起訴狀主張：
　　被告明知一般人皆可到金融機構申請開立存款帳戶、提款卡
    及網路銀行，無特別之窒礙及困難，且金融機構帳戶之存摺
    、提款卡及提款密碼、網路銀行帳戶及密碼，為個人信用之
    表徵，被告亦可預見將帳戶資料交付或提供他人使用，可能
    因此供不法詐騙集團隱瞞資金流向及犯罪所得，致使被害人
    及警方追查無門，竟仍不違背其本意，基於幫助詐欺之不確
    定故意，於民國110年5月10日下午5、6時許，在新竹市○區○
    ○路0號之國軍桃園總醫院新竹分院前，將其所申辦之第一商
    業銀行新竹分行帳號000-00000000000號帳戶（下稱系爭帳
    戶）之存摺、提款卡、密碼及網路銀行帳號、密碼資料，交
    予真實姓名年籍均不詳、自稱「阿傑」之詐欺集團成年男子
    。嗣該詐欺集團成年成員取得上開被告交付之金融帳戶資料
    後，即與所屬詐欺集團成員，意圖為自己及第三人不法之所
    有，基於詐欺取財之犯意聯絡，由該詐欺集團某成年成員於
    110年5月28日7時30分許，以LINE暱稱「阿冠」之名義結識
    原告，並佯稱可協助原告參與投資外幣賺錢云云，致原告陷
    於錯誤而依詐欺集團成員之指示，分別於110年5月28日19時
    46分許、同日19時50分許、同日19時55分許、同年月29日00
    時30分許，以網路銀行各轉帳新臺幣（下同）5萬元，合計2
    0萬元至系爭帳戶，旋遭提領一空，原告因而受有損害。被
    告所涉上開犯行，業經台灣新竹地方檢察署以110年度偵字
    第10311號檢察官聲請簡易判決處刑書（下稱系爭聲請簡易
    判決處刑書，上開偵查案件下稱系爭偵查案件），聲請簡易
    判決處刑在案。被告以上開方式與詐騙集團成員共同故意不
    法侵害原告之財產權，自應對原告負損害賠償責任，原告爰
    依民法第第184條第1項前段、第185條所定共同侵權行為之
    法律關係，向被告請求損害賠償共40萬元。並聲明：被告應
    給付原告40萬元，及自起訴狀繕本送達之翌日起至清償日止
    ，按年息5%計算之利息；願供擔保請准宣告假執行。
二、被告之答辯：伊當初因為想要開分店需要資金想去銀行貸款
    ，伊之熟客說他是做貸款之工作，可以幫伊向銀行辦理貸款
    ，要求伊提供帳戶給他，伊不知該人是詐騙集團成員，結果
    伊交付帳戶資料予該熟客後，該人就銷聲匿跡了，伊也是受
    害者，伊對於本院111年度金簡字第6號刑事判決（下稱系爭
    刑事判決），認定伊有為幫助詐欺取財行為之判決結果不服
    ，本想要上訴，之後却因忙於工作而來不及上訴，以致該判
    決確定，故伊並無幫助詐騙集團詐欺原告款項之行為，不同
    意賠償原告，縱使要賠償，原告被騙金額僅為20萬元，伊至
    多僅須就上開金額負賠償責任，但伊現在監服刑，沒錢賠償
    原告，需等伊出監後始能清償原告等語置辯。並聲明：原告
    之訴駁回。
三、本院之判斷：
㈠、查原告上開主張之情，已據被告於上開刑案偵查中所供述:「
    （檢察事務官問:你提供金融帳戶提款卡、密碼及網路銀行
    的帳號、密碼，並依指示約定轉帳，雖無參與後續之提款行
    為，仍構成幫助詐欺及幫助洗錢犯嫌，是否坦承?）我承認
    。」等語（見系爭偵查案件卷第37頁），並有原告即被害人
    之證述及相關匯款資料附於系爭刑事案件卷宗內可憑，被告
    並因其上開行為，經本院系爭刑事判決，判認其犯有幫助詐
    欺取財罪及洗錢防制法第14條第1項一般洗錢罪之幫助行為
    ，而被告對該刑事判決亦無上訴而確定在案，此均據調取該
    刑事案件卷宗查明無訛。被告雖辯稱:係其熟客綽號阿傑者
    ，告知可幫其辦貸款，要求其提供上開帳號資料，其遭阿傑
    所騙而交出該等帳號資料云云，惟查，被告既係智慮成熟之
    人，當知其自身之金融帳戶等資料，係其個人之重要資料，
    且將自己之金融帳戶存摺、提款卡、密碼及網路銀行帳號、
    密碼交付予他人使用，會有遭人利用作為財產犯罪所得財物
    匯入及提領工具之可能，其却在不知及未要求其所稱該熟客
    即綽號阿傑者，留下真實姓名、地址及連絡方式等情況下，
    即率予將自己之帳戶資料等交予該人，且亦未要求該人簽立
    收據，已與常情不合，故被告是否因遭其所稱之熟客阿傑所
    騙而交出該等帳戶資料，尚有疑義。何況縱使被告真係將其
    系爭帳戶資料，交予綽號阿傑之人，然依被告智識程度及通
    常經驗，其應可預見其提供帳戶存摺、提款卡、密碼及網路
    銀行帳號、密碼予不熟識之人，可能會供他人利用進行詐欺
    犯罪，而第三人即如本件原告遭騙而轉帳匯入其所提供帳戶
    之款項，一經提領將會產生遮斷資金流動軌跡以逃避國家追
    訴、處罰之效果，被告卻仍將其系爭帳戶之存摺、提款卡、
    密碼及網路銀行帳號、密碼資料，任意交予「阿傑」使用，
    「阿傑」及其所屬詐欺集團果用以進行詐欺行為，而提領取
    得包括本件原告等人被騙所轉帳匯入之款項，依此觀之，被
    告亦有容任而不違反其本意，具有掩飾特定犯罪所得去向之
    幫助詐欺之不確定故意存在，且本院並援用系爭刑事判決，
    所認為被告提供上開帳戶資料予詐欺集團成員，構成幫助該
    詐騙集團詐欺原告款項行為之認定理由（見本院111年度竹
    北司簡調字第150號卷第6-10頁）。準此，堪認原告主張因
    被告提供系爭帳戶資料之幫助詐欺行為，致其受有20萬元之
    財產上損害，為真實可採，被告雖於本件審理時，辯稱其係
    受騙始交付該等帳戶資料，並無幫助詐騙集團之行為云云，
    應係事後卸責之詞而不可採。
㈡、按因故意或過失，不法侵害他人之權利者，負損害賠償責任
    ；數人共同不法侵害他人之權利者，連帶負損害賠償責任。
    不能知其中孰為加害人者亦同。造意人及幫助人，視為共同
    行為人，民法第184條第1項前段、第185條分別定有明文。
    次按連帶債務之債權人，得對於債務人中之一人或數人或其
    全體，同時或先後請求全部或一部之給付。連帶債務未全部
    履行前，全體債務人仍負連帶責任，民法第273條亦定有明
    文。依上所述，被告既基於縱使有人持其金融帳戶等資料作
    為詐欺取財之犯罪工具，亦不違背其本意之幫助詐欺不確定
    故意，提供其所有之系爭帳戶資料，交予某詐欺集團成員使
    用，嗣某詐欺集團之成員向原告詐騙，致原告陷於錯誤而將
    20萬元匯入系爭帳戶並旋遭提領，原告因而受有該20萬元財
    產上之損害，業如前述，核被告前揭所為，確成立幫助該詐
    欺集團成員詐騙原告20萬元之行為，依上開之規定，被告之
    幫助詐欺行為，亦屬共同不法侵害原告權利之共同行為，並
    致原告受有20萬元之財產上損害，自應就原告之全部損害金
    額20萬元，負連帶賠償責任，則原告依民法第184條第1項前
    段、第185條所定共同侵權行為之法律關係，請求被告賠償
    其所受之損害20萬元，即屬有據，應予准許，逾此部分，則
    無理由而應予駁回。
㈢、從而，原告依民法第184條第1項前段、第185條所定共同侵權
    行為之法律關係，請求被告給付原告20萬元，及自刑事附帶
    民事起訴狀繕本送達翌日即111年1月25日（111年1月14日寄
    存送達，同年月24日生送達效力，見附民卷第11頁）起至清
    償日止，按年息5%計算之利息，為有理由，應予准許，逾此
    範圍之請求，則無理由，應予駁回。
四、本件為適用簡易訴訟程序所為被告部分敗訴之判決，就被告
    敗訴部分，爰依民事訴訟法第389條第1項第3款之規定，依
    職權宣告假執行。原告就其勝訴部分陳明願供擔保請准宣告
    假執行，僅係促使法院之職權發動，無庸為准駁之諭知；至
    原告敗訴部分，其假執行之聲請已失所依附，應併予駁回。
五、本件為刑事附帶提起民事訴訟，依刑事訴訟法第504條第2項
    之規定，免納裁判費，而本件移送民事庭後，亦無其他訴訟
    費用之支出，爰不為訴訟費用負擔之諭知。
中　　華　　民　　國　　111 　年　　8 　　月　　31　　日
                  臺灣新竹地方法院竹北簡易庭
　　　　　　　　　　　　　　　　　法　官　鄭政宗
以上正本係照原本作成。
如對本判決上訴，須於判決送達後 20 日內向本院提出上訴狀。
如委任律師提起上訴者，應一併繳納上訴審裁判費。
中　　華　　民　　國　　111 　年　　9 　　月　　2 　　日
                                　書記官　黃志微